臺中高等行政法院判決
　　　　　　　　　　　　　　　　九十四年度訴字第四八八號
　　　　　　　　　　　　　　　.
原　　　告　欣典廣告有限公司
代　表　人　甲○○
被　　　告　臺中縣政府
代　表　人　乙○○
訴訟代理人　丙○○
上列當事人間因建築法事件，原告不服內政部中華民國九十四年
八月八日台內訴字第○九四○○○四八六二號訴願決定，提起行
政訴訟。本院判決如下︰
　　主  文
原告之訴駁回。
訴訟費用由原告負擔。
　　事  實
甲、事實概要：緣原告未經申請，於民國九十三年底，在國道高
    速公路一號南下側１６６Ｋ＋５９０路權外五十三公尺處之
    台中縣神岡鄉○○○段後壁厝小段六六七之三地號土地上樹
    立大型（Ｔ型鐵柱）廣告物，經交通部台灣區○道○○○路
    局中區工程處（下稱中區工程處）查報，並以九十四年四月
    一日中工苗字第○九四○○○三四九四之一號函請被告辦理
    。經被告審認結果，以原告違反公路兩側公私有建築物與廣
    告物禁建限建辦法第三條第三項及建築法第九十七條之三第
    二項規定，依建築法第九十五條之三規定，以九十四年五月
    廿五日府工使字第○九四○一三一七三○號處分書裁處原告
    罰鍰新台幣（下同）四萬元，並令其於文到二十日內自行拆
    除違規廣告物，逾期則連續處罰。原告不服，提起訴願遞遭
    駁回，遂提起本件行政訴訟。
乙、兩造聲明：
一、原告聲明求為判決：原處分及訴願決定均撤銷。
二、被告聲明求為判決：原告之訴駁回。
丙、兩造之陳述：
壹、原告起訴意旨略以：按依建築法第九十五條之三規定內容，
    已明白指出自該法修正施行後，違反同法第九十七條之三第
    二項規定，始有適用。換言之，倘於該條文修正施行前（該
    條文係於九十二年六月五日增訂）即已設置者，當非屬處罰
    之範圍。本件原告固有設置廣告看板於國道高速公路一號南
    下側１６６Ｋ＋５９０路權外五十三公尺處，惟該看板早於
    前揭條文修正施行前即已樹立或設置，依法被告當無處罰之
    依據。又按，系爭廣告物於九十四年三月即已讓渡予第三人
    蔡俊廷，是被告據中區工程處九十四年四月間之查報表認定
    原告違法，顯屬違誤。
貳、被告答辯意旨略以：按原告違反公路兩側公私有建築物與廣
    告物禁建限建辦法第三條第三項及建築法第九十七條之三第
    二項規定等情，有交通部臺灣區○道○○○路中區工程處九
    十四年四月一日中工苗字第○九四○○○三四九四之一號、
    同年月廿六日中工苗字第○九四○○○四三二一號函及其所
    附同年三月廿八日違反樹立廣告查報表等以資為據，且中區
    工程處苗栗工務段亦已於上開九十四年四月一日函文中，善
    盡告知原告相關違規事實及其權利義務之責，是被告依上開
    資料，據建築法第九十五條之三規定裁處原告罰鍰並令其限
    期拆除系爭廣告物，並無違誤。雖原告訴稱系爭廣告物乃同
    法第九十五條之三修法前所設置，被告並無處罰依據等語，
    惟本件既係依中區工程處苗栗工務段九十四年三月廿八日查
    報表辦理，並依上開查報時間點認定原告違規事實，則被告
    所為處分及適用法令依據，尚無不符。
    理  由
一、原告經合法通知未於言詞辯論期日到場，核無行政訴訟法第
    二百十八條準用民事訴訟法第三百八十六條各款所列情形，
    爰依被告之聲請，由其一造辯論而為判決。
二、按「建築物非經申請直轄市、縣（市）（局）主管建築機關
    之審查許可並發給執照，不得擅自建造或使用或拆除。」、
    「本法修正施行後，違反第九十七條之三第二項規定，未申
    請審查許可，擅自設置招牌廣告或樹立廣告者，處建築物所
    有權人、土地所有權人或使用人新台幣四萬元以上二十萬元
    以下罰鍰，並限期改善或補辦手續，屆期仍未改善或補辦手
    續者，得連續處罰。必要時，得命其限期自行拆除其招牌廣
    告或樹立廣告。」、「一定規模以下之招牌廣告及樹立廣告
    ，得免申請雜項執照。其管理並得簡化，不適用本法全部或
    一部之規定。招牌廣告及樹立廣告之設置，應向直轄市、縣
    （市）主管建築機關申請審查許可，直轄市、縣（市）主管
    建築機關得委託相關專業團體審查，其審查費用由申請人負
    擔。前二項招牌廣告及樹立廣告之一定規模、申請審查許可
    程序、施工及使用等事項之管理辦法，由中央主管建築機關
    定之。」分別為建築法第二十五條前段、第九十五條之三及
    第九十七條之三所明定。又「高速公路兩側禁止設置樹立廣
    告之範圍，除左列路段為路權邊界外五十公尺以內地區○○
    ○路權邊界外二百公尺以內地區為限：一、銜接國際機場之
    高速公路，自機場銜接處起三公里內之路段。二、與地方道
    路銜接之交流道路段。三、與省道或縣道立體交會之高速公
    路路段。四、毗鄰工業區○○○○路路段。」復為公路兩側
    公私有建築物與廣告物禁建限建辦法（該辦法依公路法第五
    十九條規定訂定）第三條第三項所明定。
三、經查，原告未經申請，於九十三年底於國道高速公路一號南
    下側１６６Ｋ＋５９０路權外五十三公尺處之台中縣神岡鄉
    ○○○段後壁厝小段六六七之三地號土地上樹立大型（Ｔ型
    鐵柱）廣告物，經中區工程處查報，並以九十四年四月一日
    中工苗字第○九四○○○三四九四之一號函請被告辦理，有
    該函及查報表並附二張照片在卷可稽，又該址為高速公路路
    權外五十三公尺處，該路段為一般路段，並非公路兩側公私
    有建築物與廣告物禁建限建辦法第三條第三項各款所規定之
    特殊路段，屬高速公路一般路段路權外二百公尺內不得設置
    樹立廣告之地點，是被告以原告違反公路兩側公私有建築物
    與廣告物禁建限建辦法第三條第三項及建築法第九十七條之
    三第二項規定，依建築法第九十五條之三規定，以九十四年
    五月廿五日府工使字第○九四○一三一七三○號處分書裁處
    原告罰鍰四萬元，並令其於文到二十日內自行拆除違規廣告
    物，逾期則連續處罰，自屬有據。
四、至原告訴稱依建築法第九十五條之三規定內容，已明白指出
    自該法修正施行後，違反同法第九十七條之三第二項規定，
    始有適用，倘於該條文九十二年六月五日增訂前即已設置者
    ，當非屬處罰之範圍乙節。惟查，原告雖於本件起訴狀記載
    系爭廣告物於九十二年六月五日上開條文增訂前即已設置，
    惟系爭廣告物之查報日為九十四年三月廿八日，又原告並未
    提出具體事證以實其說，且其於訴願時所提出之訴願書亦未
    有此主張，再者，原告於本院九十四年十月廿日準備程序期
    日陳稱系爭廣告於九十三年底樹立，是系爭廣告物顯非於九
    十二年六月五日前所設立，原告主張本件無建築法第九十五
    條之三規定之適用，難謂有據。
五、綜上所述，本件被告以原處分裁處原告罰鍰四萬元，並令其
    於文到二十日內自行拆除違規廣告物，逾期則連續處罰，依
    首開規定，並無違誤，訴願決定予以維持，亦無不合，原告
    訴請均予撤銷，為無理由，應予駁回。
據上論結，本件原告之訴為無理由，依行政訴訟法第一百九十五
條第一項後段、第九十八條第三項前段，第二百十八條、民事訴
訟法第三百八十五條第一項前段，判決如主文。
中　　華　　民　　國　　94　　年  　11　　月　 　9  　日
                第三庭審判長法  官　沈　應　南
                            法  官　林　秋　華
                            法  官　許　武　峰
以上正本證明與原本無異。
如不服本判決，應於判決送達後20日內向本院提出上訴書狀，其
未表明上訴理由者，應於提起上訴後20日內向本院提出上訴理由
書（須依對造人數附具繕本）；如於本判決宣示或公告後送達前
提起上訴者，應於判決送達後20日內補提上訴理由書（須附繕本
）。未表明上訴理由者，逕以裁定駁回。
提起上訴應預繳送達用雙掛號郵票390元（34元及5元郵票各10份
)。
中　　華　　民　　國　　94　　年　  11　  月　  15　  日
　　　　　　　　　　　　    書記官　陳  鼎  鈞
